【裁判字號】    95,易,696
【裁判日期】    950721
【裁判案由】    業務侵占
【裁判全文】
臺灣高雄地方法院刑事判決               95年度易字第696號
公  訴  人  臺灣高雄地方法院檢察署檢察官
被      告  丙○○
上列被告因業務侵占案件，經檢察官提起公訴（95年度偵字第57
00號），被告就被訴事實為有罪之陳述，經本院告知簡式審判程
序意旨，並聽取公訴人及被告之意見後，本院合議庭裁定由受命
法官獨任依簡式審判程序審理，判決如下：
    主  文
丙○○連續意圖為自己不法之所有，而侵占對於業務上所持有之
物，累犯，處有期徒刑拾月。
    事  實
一、丙○○〔原名張必成〕前於民國89年間因業務侵占案件，經
    法院判處有期徒刑9 月確定，並於91年5 月15日執行完畢。
    詎其仍不知悔改，丙○○係受僱於上明汽車有限公司（下稱
    上明公司，址設高雄市○鎮區○○里○○○街37號1 樓）擔
    任業務員一職，負責從事銷售汽車及向客戶收取車款之工作
    ，為從事業務之人，竟基於意圖為自己不法之所有之概括犯
    意，自94年6 月20日起至同年7 月6 日止，利用收取車款職
    務之便，連續多次於附表所示之時間，將客戶所繳交如附表
    所示由其業務上持有之財物，金額共計新台幣（下同）37
    萬1 千3 百49元，以變易持有為所有之意思，予以侵占入己
    。嗣因丙○○未將車款等費用繳回上明公司，經查證後始知
    上情。
二、案經上明公司訴由臺灣高雄地方法院檢察署檢察官偵查起訴
    。
    理  由
壹、程序部分
    按本件被告所犯係死刑、無期徒刑、最輕本刑為3 年以上有
    期徒刑以外之罪，其於準備程序就前揭被訴事實為有罪之陳
    述，經受命法官告知簡式審判程序之旨，並聽取其與公訴人
    之意見後，本院認無不得或不宜改依簡式審判程序進行之處
    ，爰依刑事訴訟法第273 條之1 第1 項、第284 條之1 ，裁
    定本件由受命法官獨任進行簡式審判程序，合先敘明。
貳、實體部分
一、訊據被告對於上開犯罪事實均坦承不諱，核與告訴代理人即
    上明公司代理人甲○○於警詢及偵查中證述之情節相符，並
    為證人即客戶張方元、林世仁於警訊中證稱屬實，復有張書
    敏聲明及切結書、林世仁新車訂購何合約書（見94年他字第
    4301號，第5、6、7頁，95年偵字第5700號，第38、44頁）
    、李思微聲明及切結書、新車訂購合約書及額外提供客戶配
    件明細（見94年他字第4301號，第8 、9 、10、11頁，95年
    偵字第5700號，第39、40、45、46頁）、張力元聲明及切結
    書（見94年他字第4301號，第12頁，95年偵字第5700號，第
    41、47頁）、金宮小客車租賃有限公司行照及估價單（見94
    年他字第4301號，第13、14頁，95年偵字第5700號，第42、
    48頁）、張必成人事（員工）資料卡（見95年偵字第5700號
    ，第10、11頁）等在卷可稽，堪信被告之自白與事實相符。
    是以本件事證明確，被告犯行洵堪認定，應依法論科。
二、核被告所為，係犯刑法第336 條第2 項之業務侵占罪。被告
    先後多次侵占業務上持有之款項，時間緊接，所犯罪名相同
    ，顯係出於概括之犯意為之，為連續犯，應依刑法第56條之
    規定論以一罪，並加重其刑；〔又被告行為後，刑法第56條
    連續犯之規定，業於94年1 月7 日修正公布刪除，並於95年
    7 月1 日施行，則被告之犯行，因行為後新法業已刪除連續
    犯之規定，此刪除雖非犯罪構成要件之變更，但顯已影響行
    為人刑罰之法律效果，自屬法律有變更，依新法第2 條第1
    項規定，比較新、舊法結果，仍應適用較有利於被告之行為
    時法律即舊法論以連續犯（最高法院95年第8 次刑事庭會議
    決議參照）；併此敘明〕；又被告前於89年間因業務侵占案
    件，經法院判處有期徒刑9 月確定，並於91年5 月15日執行
    完畢，有臺灣高等法院被告前案紀錄表1 份附卷可參，茲其
    於5 年以內再故意犯本件有期徒刑以上之罪，不論依修正前
    之刑法第47條，或修正後之刑法第47條第1 項之規定，均構
    成累犯，對被告而言並無有利或不利之情形，自不生新舊法
    比較之問題，應逕依修正前之刑法第47條，論以累犯，並加
    重其刑。先後2 種刑之加重，並依法遞加之；爰審酌被告係
    從事業務之人，本應忠於職守，竟利用職務之便，侵占業務
    上所持有之物，有違本分，行為誠屬不該，惟念其坦承犯罪
    事實，深具悔意，犯後態度尚佳，嗣後復陸續歸還告訴人部
    分款項，具體彌補過錯等一切情狀，量處如主文所示之刑，
    以示懲儆。
據上論斷，應依刑事訴訟法第273 條之1 第1 項、第284 條之1
、第299 條第1 項前段，刑法第336 條第2 項、刑法第2 條第1
項，修正前刑法第56條、第47條，修正前罰金罰鍰提高標準條例
笫1 條前段，判決如主文。
本案經檢察官乙○○到庭執行職務
中    華    民    國    95    年    7     月    21    日
                  刑事第二庭    法  官  陳銘珠
以上正本證明與原本無異。
如不服本判決，應於判決送達之日起10日內，向本院提出上訴狀
。
中    華    民    國    95    年    7     月    21    日
                                 書記官  黃美玲
附錄本判決論罪之法條：
刑法第336條第2項
對於業務上所持有之物，犯前條第 1 項之罪者，處 6 月以上
5 年以下有期徒刑，得併科 3 千元以下罰金。
附表：
┌───────────────────────────────────┐
│附表：被告丙○○（原名張必成）涉嫌連續業務上侵占罪犯行一覽表          │
├──┬─────┬────┬───────────────┬─────┤
│編號│ 犯罪時間 │客戶名稱│  侵      占      財      物  │ 金    額 │
├──┼─────┼────┼───────────────┼─────┤
│ 一 │94年6月20 │ 李思微 │被告收受客戶之車款未交付上明公│  60000元 │
│    │日        │        │司                            │          │
├──┼─────┼────┼───────────────┼─────┤
│ 二 │94年6月23 │ 李思微 │被告收受客戶之設定動產擔保費用│  3500元  │
│    │日        │        │未交付上明公司                │          │
├──┼─────┼────┼───────────────┼─────┤
│ 三 │94年6月5日│ 李思微 │被告與客戶協議提供額外配件，再│ 47299元  │
│    │          │        │以不實新車訂購合約書收執聯回報│          │
│    │          │        │上明公司，與客戶訂購合約書所載│          │
│    │          │        │裝備明顯不符，使上明公司需如數│          │
│    │          │        │裝配給與客戶                  │          │
├──┼─────┼────┼───────────────┼─────┤
│ 四 │ 94年6月17│林世仁 (│被告與客戶協議提供額外配件，再│ 37050元  │
│    │ 日       │車主張書│以不實新車訂購合約書收執聯回報│          │
│    │          │敏)     │上明公司，與客戶訂購合約書所載│          │
│    │          │        │裝備明顯不符，使上明公司需如數│          │
│    │          │        │裝死給與客戶                  │          │
├──┼─────┼────┼───────────────┼─────┤
│ 五 │94年6月21 │ 林世仁 │被告收受客戶之車款未交付上明公│  40000元 │
│    │日        │ (車主張│司                            │          │
│    │          │ 書敏)  │                              │          │
├──┼─────┼────┼───────────────┼─────┤
│ 六 │94年6月23 │林世仁 (│被告收受客戶之設定動產擔保費用│  3500元  │
│    │日        │車主張書│ 未交付上明公司               │          │
│    │          │敏      │                              │          │
├──┼─────┼────┼───────────────┼─────┤
│ 七 │94年6月27 │ 張力元 │被告收受客戶之車款未交付上明公│  115000元│
│    │日        │        │司                            │          │
├──┼─────┼────┼───────────────┼─────┤
│ 八 │94年7月6日│ 張力元 │被告收受客戶之車款未交付上明公│  60000元 │
│    │          │        │司                            │          │
├──┼─────┼────┼───────────────┼─────┤
│ 九 │94年6月21 │ 金宮租 │被告收受客戶之車款未交付上明公│  15000元 │
│    │日        │ 賃     │司                            │          │
└──┴─────┴────┴───────────────┴─────┘


司法院資訊處製作；財團法人民間司法改革基金會備份。
